臺灣雲林地方法院民事裁定　　　　　　　100年度事聲字第3號
異　議　人　陳添丁
相　對　人　謝土水
上列當事人間聲請確定訴訟費用額事件，異議人對於本院司法事
務官於民國99年12月17日所為確定訴訟費用額之處分提出異議，
本院裁定如下：
    主  文
原處分廢棄。
相對人應給付異議人之訴訟費用額確定為新臺幣柒仟伍佰肆拾捌
元，及自原處分送達相對人之翌日（99年12月24日）起，至清償
日止，按年息百分之五計算之利息。
    理  由
一、按民事訴訟法第240 條之4 第1 項至第3 項分別規定：「當
    事人對於司法事務官處理事件所為之終局處分，得於處分送
    達後10日之不變期間內，以書狀向司法事務官提出異議」、
    「司法事務官認前項異議有理由時，應另為適當之處分；認
    異議為無理由者，應送請法院裁定之」、「法院認第1 項之
    異議為有理由時，應為適當之裁定；認異議為無理由者，應
    以裁定駁回之」。本件異議人就本院司法事務官所為確定訴
    訟費用額之處分，聲明不服而提出異議，司法事務官認其異
    議無理由而送請本院裁定，經核與上開條文規定相符，先予
    敘明。
二、聲明異議意旨略以：依臺灣高等法院臺南分院（下稱臺南高
    分院）96年度上更(一)字第32號判決主文「第一、二審（除確
    定部分外）及發回前第三審訴訟費用，由被上訴人（即相對
    人）負擔百分之三，餘由上訴人（即異議人）負擔。」所指
    「除確定部分外」，係指鈞院92年度訴字第302 號及臺南高
    分院93年度訴字第94號確定判決部分，共計新台幣（下同）
    424178元，然424178元部分為相對人謝土水確定敗訴，依法
    應由相對人全數負擔，即按臺南高分院93年度上字第94號判
    決主文「第一、二審訴訟費用由上訴人謝土水負擔十分之一
    ，餘由上訴人陳添丁負擔；擴張之訴訴訟費用由上訴人謝土
    水負擔十分之九，餘由上訴人陳添丁負擔。」計算之，亦即
    第一、二審訴訟費用由相對人負擔十分之一，因第一審訴訟
    費用為33,284元、第二審訴訟費用為45,753元，則相對人應
    負擔之訴訟費用為7904元【計算式：（33,284＋424178）×
    0.1 ＝7904】，再加上擴張之訴訴訟費用由相對人負擔十分
    之九，即2241元，故第一、二審確定部分，相對人應負擔之
    訴訟費用額應為10,145元【計算式：7904＋2241＝10,145】
    ，而非僅原處分所計算之3203元；又原處分尚扣除相對人於
    第二審（即臺南高分院93年度上字第94號）所支出之訴訟費
    用3480元，然因相對人上訴部分全部敗訴，且不得再上訴，
    應由相對人獨自負擔，故全案訴訟費用計算所得，不應從相
    對人應負擔部分再扣除3480元。因此相對人應負擔之訴訟費
    用額合計為17,835元【計算式：907 ＋5446＋1337＋7904＋
    2241＝17,835】，故原處分計算相對人應負擔之訴訟費用額
    為7413元，即有所違誤，為此提起異議等語。
三、按各當事人一部勝訴、一部敗訴者，其訴訟費用，由法院酌
    量情形，命兩造以比例分擔或命一造負擔，或命兩造各自負
    擔其支出之訴訟費用，民事訴訟法第79條定有明文。又法院
    未於訴訟費用之裁判確定其費用額者，第一審受訴法院於該
    裁判有執行力後，應依聲請以裁定確定之。依第1 項確定之
    訴訟費用額，應於裁定送達之翌日起，加給按法定利率計算
    之利息，民事訴訟法第91條亦有規定。而所謂訴訟費用，包
    括裁判費、同法第77條之23至第77條之25所定之費用，即訴
    訟文書之影印費、攝影費、抄錄費、翻譯費、證人及鑑定人
    日旅費，及其他進行訴訟之必要費用。次按確定訴訟費用額
    之程序，係在審究有求償權之一造當事人所開列之費用項目
    ，及其提出支付費用之計算書等證據，是否屬於訴訟費用之
    範圍，以確定應負擔訴訟費用之他造當事人所應賠償其訴訟
    費用之數額。至訴訟費用究應由何人負擔？按何比例負擔？
    悉依命負擔訴訟費用之確定裁判主文定之，不容於確定訴訟
    費用額之程序中，更為不同之酌定（最高法院98年度台抗字
    第705 號裁判意旨參照）。
四、經查：異議人與相對人間請求侵權行為損害賠償事件，經
    本院92年度訴字第302 號、臺南高分院93年度上字第94號
    、最高法院96年度台上字第1917號、臺南高分院96年度
    上更(一)字第32號、最高法院98年度台上字第1031號裁判確
    定，就訴訟費用負擔之部分分別諭知「第一、二審訴訟費
    用由上訴人謝土水負擔十分之一，餘由上訴人陳添丁負擔；
    擴張之訴訴訟費用由上訴人謝土水負擔十分之九，餘由上訴
    人陳添丁負擔。」、「原判決關於駁回上訴人請求賠償喪
    失或減少勞動能力損害新台幣一百萬元及非財產上損害新台
    幣一百九十萬元暨均自民國九十四年五月十一日起計付法定
    遲延利息之上訴與該等訴訟費用部分廢棄，發回台灣高等法
    院台南分院。」、「第一、二審（除確定部分外）及發回
    前第三審訴訟費用，由被上訴人負擔百分之三，餘由上訴人
    負擔。」及「第三審訴訟費用由上訴人負擔。」，並未諭
    知相對人謝土水上訴部分之訴訟費用由相對人自行負擔，則
    異議意旨稱：因相對人上訴部分全部敗訴，且不得再上訴，
    應由相對人獨自負擔云云，依上開說明，為不足採。
五、經本院依職權調閱上開民事案卷審核結果：
  (一)案經最高法院發回更審前之訴訟費用支出情形：
  １原告即異議人於第一審支出裁判費為33,284元（訴訟標的價
    額經核定為3193,452元）【計算式：15,761＋15,930+1593
    ＝33,284】及郵資費用204 元，合計異議人於第一審支出之
    訴訟費用為33,488元（法院按：原處分未將郵資費用204 元
    算入，而誤算為33,284元）。
  ２兩造均不服本院判決而上訴至臺南高分院（該院93年度上字
    第94號），異議人於第二審支出上訴費45,753元（訴訟標的
    價額經核定為2976,372元）。
  ３相對人於第二審支出上訴費3480元（訴訟標的價額經核定為
    217080元）。（法院按：兩造合計是對第一審判決全部上訴
    ，亦即第一審判決至此尚無確定部分。）
  ４異議人因擴張聲明所繳納之裁判費為2490元（訴訟標的價額
    經核定為152541元）。
  ５異議人不服臺南高分院之判決而上訴至最高法院，支出第三
    審裁判費44,565元（訴訟標的價額經核定為290 萬元）。
    （法院按：相對人謝土水敗訴部分未上訴，因此確定。異議
    人擴張聲明後之請求金額合計為3345,993元，異議人僅就其
    中290 萬元上訴至最高法院，則兩造敗訴而未上訴之確定金
    額為445993元。）
  (二)案經最高法院發回更審後之訴訟費用支出情形：
  １異議人於臺南高分院96年度上更(一)字第32號事件審理時之民
    國（下同）96年11月27日具狀擴張請求：醫療費359492元、
    交通費207360元、減少勞動能力之損害5778,348元；又於97
    年11月24日再擴張請求：醫療費185601元、交通費48,960元
    ，並將減少勞動能力之損害更正金額為5647,046元，合計在
    臺南高分院96年度上更(一)字第32號事件審理時擴張請求之金
    額為6448,459元（計算式：359492+207360+185601+48,960+
    5647,046＝6448,459），故異議人於更(一)審因擴張請求（加
    計擴張前之金額）而繳納之裁判費計為140527元【計算式：
    138862＋1665＝140527】（法院按：原處分漏未將1665元之
    裁判費算入，而誤算為138862元）。
  ２異議人因不服臺南高分院96年度上更(一)字第32號判決而上訴
    至最高法院（最高法院98年度台上字第1031號），復支出第
    三審裁判費138862元（訴訟標的價額經核定為9248,459元）
    。（法院按：此部分於本件無需裁定。）
  (三)依臺南高分院96年度上更(一)字第32號判決主文「第一、二審
    （除確定部分外）及發回前第三審訴訟費用，由被上訴人負
    擔百分之三，餘由上訴人負擔。」所稱「確定部分」之訴訟
    費用負擔：
  １如前所述，於臺南高分院93年度上字第94號判決後，相對人
    謝土水就其敗訴部分未上訴，因此確定。異議人擴張聲明後
    之請求金額合計為3345,993元，異議人僅就其中290 萬元上
    訴至最高法院，則兩造敗訴而未上訴之確定金額為445993元
    。上開「確定部分」之訴訟費用負擔應依臺南高分院93年度
    上字第94號判決主文定之。
  ２上開「確定部分」又分成二個部分，即異議人於第一審提
    出請求，經第二審判決後，兩造敗訴而未上訴部分，因僅異
    議人就請求之訴訟標的金額3193,452元中之290 萬元向最高
    法院提起上訴，故未上訴部分之金額為293452元。異議人
    於第二審擴張聲明部分，此部分經第二審判決後，兩造均未
    上訴，其金額為152541元。
  ３上開其中相對人於第二審繳納之裁判費3480元，應抽出另
    行計算兩造各應負擔之金額，屬異議人應負擔之部分，需自
    其得向相對人請求償還之金額中扣除（列為）。
  ４所稱「確定部分」之訴訟費用額：
    第一審訴訟費用為3077元【計算式：33,488X （293,452/
      3193,452）＝3077】，由相對人負擔百分之十即308 元【
      計算式：3,077 X10%＝308 】，異議人負擔百分之九十即
      2769元【計算式：3,077 X90%＝2769】。
    第二審訴訟費用（不含相對人繳納部分）為4204元【計算
      式：45,753X （293452/ 3193,452）＝4204】，由相對人
      負擔百分之十即420 元【計算式：4204 X10% ＝420 】，
      異議人負擔百分之九十即3784元【計算式：4,204X90% ＝
      3784】（法院按：原處分於計算時加入異議人於第二審擴
      張請求之金額152541元，故計算式中分子以445993元、分
      母以3345,993元計算，惟依臺南高分院93年度上字第94號
      判決將擴張之訴訴訟費用另外諭知負擔方式，則該計算式
      中分子應為293452元、分母應為3193,452元方屬正確）。
    異議人於臺南高分院93年度上字第94號事件審理時擴張聲
      明所繳納之訴訟費用為2490元，由相對人負擔百分之九十
      即2241元【計算式：2490 X90% ＝2241】，異議人負擔百
      分之十即249 元【計算式：2490 X10% ＝249 】。
    相對人於第二審繳納之裁判費3480元，由相對人負擔百分
      之十即348元，異議人負擔百分之九十即3132元。
  (四)依臺南高分院96年度上更(一)字第32號判決中關於訴訟費用負
    擔之諭知：
  １第一審訴訟費用（除確定部分外）為30,411元。【計算式：
    33,488X （2900,000/3193,452 ）＝30,410.7，元以下四捨
    五入，以下同】，由相對人負擔百分之三即912 元【計算式
    ：30,411X3% ＝912 】，異議人負擔百分之九十七即29,499
    元【計算式：30,41197% ＝29,499】。
  ２第二審訴訟費用（除確定部分外）為182,076 元【計算式：
    （45,753×2,900,000/3,193,452 ）＋138,862 ＋1,665 ＝
    182,076 】，由相對人負擔百分之三即5,462 元【計算式：
    182076×3%＝5462】，異議人負擔百分之九十七即176614元
    【計算式：182,076 ×97% ＝176614】（法院按：原處分於
    計算時加入異議人於第二審擴張請求之金額152541元，故計
    算式中分母以3345,993元計算之，惟依臺南高分院93年度上
    字第94號判決將擴張之訴訴訟費用另外諭知負擔方式，則該
    計算式中分母應為3193,452元方屬正確）。
  ３發回前第三審訴訟費用為44,565元，由相對人負擔百分之三
    即1337元【計算式：44,565×3%＝1337】，異議人負擔百分
    之九十七即43,228元【計算式：44,565×97% ＝43,228】。
  (五)依最高法院98年度台上字第1031號裁定中關於訴訟費用負擔
    之諭知：第三審訴訟費用138862元，由異議人全數負擔。
  (六)綜上所述，相對人於本件訴訟程序所應償還異議人之訴訟費
    用額合計為10,680元【計算式：308 ＋420 ＋2,241 ＋912
    ＋5462＋1337＝10,680】；而異議人於本件訴訟程序應償還
    相對人之訴訟費用額為3132元，經抵銷後，相對人尚應償還
    異議人之訴訟費用額即確定為7,548 元【計算式：10,0000
    0000＝7548】。並依民事訴訟法第91條規定，自原處分送達
    相對人之翌日（99年12月24日）起，加給按法定利率計算之
    利息。
六、原處分所命相對人應償還異議人之訴訟費用額既與上開確定
    結果不合，即有未洽，縱異議意旨所指摘事項未必可採，但
    因有關訴訟費用額之確定係屬法院應依職權審酌之事項，本
    不受當事人所為主張之拘束。準此，原處分既有上開不當之
    處，自應予以廢棄，並由本院確定為如主文第2 項所示。
七、依民事訴訟法第240 條之4 第3 項裁定如主文。
中    華    民    國   100    年    2     月    10    日
                  民事第一庭    法  官  邱瑞裕
以上正本係照原本作成。
如對本裁定抗告須於裁定送達後10日內向本院提出抗告狀，並應
繳納抗告費新台幣1,000 元。
中    華    民    國   100    年    2     月    10    日
                                書記官  陳文明